臺灣板橋地方法院刑事判決　　　　　　　96年度訴字第2885號
公　訴　人　臺灣板橋地方法院檢察署檢察官
被　　　告　丙○○
　　　　　　　　　　　4樓
　　　　　　　　　　（另案羈押於臺灣臺北看守所）
　　　　　　丁○○
　　　　　　　　　　（另案羈押於臺灣臺北看守所）
共　　　同
指定辯護人　本院公設辯護人　甲○○
上列被告等因偽造文書等案件，經檢察官提起公訴（96年度偵字
第13352 號），本院判決如下：
    主  文
丙○○收受贓物，處拘役伍拾日，如易科罰金，以新臺幣壹仟元
折算壹日；減為拘役貳拾伍日，如易科罰金，以新臺幣壹仟元折
算壹日。又共同行使偽造私文書，足以生損害於他人，處有期徒
刑拾月；減為有期徒刑伍月，如易科罰金，以新臺幣壹仟元折算
壹日；汽車出借合約書壹紙內偽造之「戊○○」指印貳枚及承租
人簽名欄內偽造之「戊○○」簽名壹枚、本票壹紙內偽造之「戊○○」指印及簽名各壹枚均沒收。
丁○○共同行使偽造私文書，足以生損害於他人，處有期徒刑拾
月；減為有期徒刑伍月，如易科罰金，以新臺幣壹仟元折算壹日
；汽車出借合約書壹紙內偽造之「戊○○」指印貳枚及承租人簽
名欄內偽造之「戊○○」簽名壹枚、本票壹紙內偽造之「戊○○
」指印及簽名各壹枚均沒收。
    事  實
一、丙○○明知其前所結識、某真實姓名年籍不詳、自稱為「李
    恆榮」之成年男子所持有之戊○○國民身分證1 張，係屬來
    路不明之贓物（該國民身分證係戊○○所有，於民國96年1
    月13日某時，在戊○○停放於臺北縣板橋市○○街56巷內之
    機車置物箱內遭不詳之人所竊取），竟仍基於收受贓物之犯
    意，於96年1 月22日下午某時，在臺北縣板橋市某址，自「
    李恆榮」處收受上開戊○○國民身分證1 張，留供己用。嗣
    丙○○因欲租用汽車，惟不願以自己之名義出面承租，乃委
    請其友人丁○○持上開戊○○之國民身分證冒用戊○○名義
    向車行租車（丁○○不知該戊○○國民身分證屬贓物），丁○○基於朋友之情誼，竟予應允，渠2 人乃共同基於行使偽
    造私文書之犯意聯絡，明知未得戊○○本人之同意或授權，
    仍於96年1 月23日晚間7 時30分許，一同前往臺北縣板橋市
    ○○○路2 段78號「正興租車行」前，推由丁○○持上開戊○○之國民身分證進入該租車行內，自稱為戊○○，而向該
    車行之負責人乙○○表示欲租用車牌號碼0516-FK 號之自用
    小客車1 輛，並由丁○○在汽車出借合約書1 紙上偽造「戊○○」之指印2 枚，及在該合約書承租人簽名欄內偽造「戊○○」之簽名1 枚，以此方式偽造戊○○名義之汽車出借合
    約書1 紙，表示戊○○本人欲租用上開自用小客車之意旨，
    丁○○復在附連於前開合約書下方之本票1 紙上發票人欄內
    ，偽造「戊○○」簽名及指印各1 枚，另填載金額為新臺幣
    （下同）5 萬元、到期日為96年1 月23日，惟並未填載發票
    日期，以此方式偽造戊○○名義所簽發、因欠缺發票日期之
    法定必要記載事項而不具有本票之效力、然仍屬債權憑證性
    質之私文書1 紙，表示戊○○本人願無條件兌付該票面金額
    款項之意旨；丁○○於完成上開偽造行為後，即持該偽造之
    汽車出借合約書（含附連之前揭未完成發票行為之本票1 紙
    ）交付予乙○○而行使之，足生損害於戊○○本人及乙○○
    對於汽車承租人身分審核之正確性；丙○○、丁○○2 人以
    此方式租得上開車牌號碼0516-FK 號之自用小客車1 輛（租
    金於租車時已全數付清）。嗣丙○○於96年1 月31日，駕駛
    上開租得之自用小客車行經臺北縣新莊市○○路85巷1 弄5
    號前時，因另案為警查獲，經警查詢該自用小客車車籍資料
    ，發現該車係由「正興租車行」所出租，再經警向乙○○調
    取該車承租人於租車時所簽立、交付審核之相關文件，並將
    前開汽車出借合約書上按捺之指印送請內政部警政署刑事警
    察局鑑定後，發現該指印之指紋與檔存丁○○之指紋相符，
    始循線偵得全盤上情。
二、案經戊○○訴由臺北縣政府警察局樹林分局報請臺灣板橋地
    方法院檢察署檢察官偵查起訴。
    理  由
一、按被告以外之人於審判外之陳述，經當事人於審判程序同意
    作為證據，法院審酌該言詞陳述或書面陳述作成時之情況，
    認為適當者，得為證據，刑事訴訟法第159 條之5 第1 項定
    有明文。本件告訴人戊○○、證人乙○○等2 人於警詢中所
    為之陳述，被告丙○○、丁○○及檢察官於本院審理程序中
    ，均表示無意見且同意作為證據（見本院96年10月16日準備
    程序筆錄第4 頁），本院審酌告訴人戊○○所為陳述，係關
    於發現其財物遭竊及其國民身分證遭冒用租車之始末，而證
    人乙○○之陳述，則係關於被告2 人向其承租汽車之始末，
    依渠等陳述作成時之外部情況，並無該等供述證據係違法取
    得或信用性明顯過低之情形，認為適當，依首揭刑事訴訟法
    第159 條之5 第1 項規定，告訴人戊○○及證人乙○○於警
    詢中之陳述，自均有證據能力，此合先敘明。
二、上揭事實，業據被告丙○○、丁○○2 人於偵查中及本院審
    理時均坦白承認，核與告訴人戊○○、證人乙○○於警詢中
    及檢察官訊問時指訴、證述之情節相符，並有臺北縣政府警
    察局受理刑事案件三聯單、戊○○國民身分證影本、汽車出
    借合約書影本及附連之本票影本各1 紙、內政部警政署刑事
    警察局96年3 月27日刑紋字第0960045106號鑑驗書1 份等在
    卷可稽，足認被告2 人上開自白，核與事實相符。本件事證
    明確，被告2 人之犯行，均堪以認定。
三、按未記載發票日期之本票，因欠缺票據法上規定應記載之事
    項，固不認其具有票據之效力，而不得視為有價證券，惟依
    其書面記載，如足以表示由發票人無條件付款之文義，仍不
    失為具有債權憑證性質之私文書（最高法院85年度台上字第
    495 號、84年度台非字第3 號判決意旨參照）。核被告丙○○所為，係犯刑法第349 條第1 項之收受贓物罪、同法第21
    6 條、第210 條之行使偽造私文書罪；核被告丁○○所為，
    則係犯刑法第216 條、第210 條之行使偽造私文書罪。公訴
    人雖認被告2 人於租車時，推由被告丁○○在前揭附連於汽
    車出借合約書之本票上填載發票日期為96年1 月23日、票面
    金額為5 萬元，及在發票人欄內偽造「戊○○」之簽名及指
    印各1 枚，而完成該紙本票之發票行為，並持以交付證人乙○○而行使之，被告2 人此部分之行為係犯刑法第201 條第
    1 項之偽造有價證券罪等情；惟查，觀諸卷附上開本票影本
    ，其上並無發票日期之記載，公訴人所指被告丁○○所填載
    之發票日期「96年1 月23日」，實係「憑票准於『96年1 月
    23日』無條件擔任兌付‧‧‧」之記載，核其性質，係屬該
    本票之到期日，並非發票日期甚明，公訴人此部分所指，尚
    有誤會；經本院於審判期日，當庭以電話與「正興租車行」
    人員聯繫是否可提供該本票之原本，該車行現任負責人答稱
    ：證人乙○○前於96年5 月間，已將「正興租車行」頂讓，
    先前之租車資料均已無法提供等語（見本院96年11月7 日審
    判筆錄第5 頁），再經本院依職權向臺北縣政府警察局樹林
    分局、內政部警政署刑事警察局指紋室警員詢問結果，均回
    覆稱該單位所留存之本票資料與卷附之本票影本完全相同，
    此亦有本院辦理刑事案件電話紀錄查詢表2 紙在卷可按；從
    而，依現有之全部事證資料，既無從證明上開本票確有發票
    日期之記載，自不能認該本票已簽發完成，而該本票既因欠
    缺法定必要記載事項之發票日期而不發生本票之效力，自非
    屬有價證券，僅能認屬具有債憑證性質之私文書，是被告2
    人簽發該紙「本票」之行為，自不能論以刑法上偽造有價證
    券之罪名，僅成立行使偽造私文書罪；綜上所述，公訴人此
    部分之公訴意旨，容有未洽，然起訴之基本事實既屬同一，
    本院自得依法變更起訴之法條。被告2 人於上開汽車出借合
    約書上偽造「戊○○」指印2 枚、簽名1 枚，及在上開本票
    上偽造「戊○○」之簽名、指印各1 枚之行為，均係偽造私
    文書之部分行為，不另論罪；渠等同時偽造告訴人戊○○名
    義之汽車出借合約書、未簽發完成而具有債權憑證性質之本
    票私文書，侵害同一法益，僅論以一偽造私文書之行為（最
    高法院74年台上字第3629號判例意旨參照）；被告2 人偽造
    私文書後復持以行使，偽造之低度行為應為行使之高度行為
    所吸收，亦不另論罪。被告2 人上開行使偽造私文書犯行，
    彼此間有犯意之聯絡及行為之分擔，渠等並已共同實行犯罪
    之行為，均應論以共同正犯。被告丙○○所犯上開收受贓物
    罪、行使偽造私文書罪，犯意各別，行為互殊，應予分論併
    罰；公訴意旨認被告2 人簽發前揭本票之行為，另犯偽造有
    價證券罪，因認被告丙○○所犯收受贓物、行使偽造私文書
    （汽車出借合約書部分）、偽造有價證券等3 罪，被告丁○○所犯行使偽造私文書（汽車出借合約書部分）、偽造有價
    證券等2 罪，均應分論併罰，惟查，被告2 人簽發前揭本票
    之行為，尚不構成偽造有價證券罪，僅能論以行使偽造私文
    書罪，公訴人起訴之法條應予變更，且被告2 人偽造前揭本
    票及汽車出借合約書之行為，僅論以一偽造私文書之行為，
    此均詳前述，是上開公訴意旨，亦有未洽，併予敘明。爰審
    酌被告2 人之犯罪動機、目的、手段，渠等為掩飾真實身分
    ，即任意冒用他人之名義租用車輛，顯見渠等漠視法律之心
    態，惟被告2 人本件犯行對於告訴人戊○○所造成之損害尚
    非重大，事後亦與告訴人戊○○達成和解並履行完畢，有和
    解書1 份在卷可稽，及被告2 人犯後坦承犯行，態度尚稱良
    好等一切情狀，分別量處如主文所示之刑，以資懲儆，並就
    被告丙○○所宣告拘役刑部分諭知易科罰金之折算標準。又
    被告2 人犯罪後，中華民國九十六年罪犯減刑條例業經總統
    於96年7 月4 日公布，並自同年月16日起生效施行，核本件
    被告2 人之犯罪時間，均係在96年4 月24日以前，合於該條
    例所列之減刑要件，爰依該條例第2 條第1 項第3 款規定，
    均減其宣告刑二分之一，併均諭知易科罰金之折算標準。前
    開汽車出借合約書內偽造之「戊○○」指印2 枚及承租人簽
    名欄內偽造之「戊○○」簽名1 枚、本票內偽造之「戊○○
    」指印、簽名各1 枚，均係偽造之署押，且無證據證明業已
    滅失，應依刑法第219 條規定宣告沒收；至上開本票1 紙，
    並非偽造之有價證券，此詳前述，自無從依刑法第205 條規
    定宣告沒收，且該紙本票業經行使而交付予證人乙○○，並
    非被告2 人所有之物，亦從依刑法第38條第1 項第2 款規定
    宣告沒收，此均併予敘明。
據上論斷，應依刑事訴訟法第299 條第1 項前段、第300 條，刑
法第349 條第1 項、第28條、第216 條、第210 條、第219 條、
第41條第1 項前段，中華民國九十六年罪犯減刑條例第2 條第1
項第3 款、第7 條、第9 條，刑法施行法第1 條之1 第1 項、第
2 項前段，判決如主文。
本案經檢察官黃佳權到庭執行職務
中　　華　　民　　國　　96　　年　　11　　月　　21　　日
                  刑事第二庭  審判長法  官  王復生
                                    法  官  林鈺琅
                                    法  官  劉景宜
以上正本證明與原本無異
如不服本判決應於送達後10日內向本院提出上訴狀
                                    書記官　謝秀青
中　　華　　民　　國　　96　　年　　11　　月　　26　　日
附錄本案論罪科刑法條全文
刑法第349 條第1 項、第216 條、第210 條
刑法第349條第1項
收受贓物者，處 3 年以下有期徒刑、拘役或 5 百元以下罰金。
刑法第216條
行使第210條至第215條之文書者，依偽造、變造文書或登載不實
事項或使登載不實事項之規定處斷。
刑法第210條
偽造、變造私文書，足以生損害於公眾或他人者，處5年以下有
期徒刑。
